【裁判字號】    89,上,1060
【裁判日期】    900102
【裁判案由】    返還消費借貸款
【裁判全文】
臺灣高等法院民事判決              八十九年度上字第一０六０號
    上  訴  人  甲○○
                              .
    被  上訴人  彰化商業銀行股份有限公司      設台中市○○路○段三八號
    法定代理人  張伯欣蔡茂興.
    訴訟代理人  鄭世南                        住台北縣三重市○○○路八二號
右當事人間請求返還消費借貸款事件，上訴人對於中華民國八十九年七月二十七日臺
灣板橋地方法院八十九年度訴字第九四九號第一審判決提起上訴，本院判決如左：
    主    文
上訴駁回。
第二審訴訟費用由上訴人負擔。
    事    實
甲、上訴人方面：
一、聲明：
  (一)原判決第三項及該部分假執行之宣告暨該部分訴訟費用之裁判廢棄。
  (二)右廢棄部分被上訴人在第一審之訴及假執行之聲請均駁回。
二、陳述：除與原判決所載相同者，予以引用之外，補述略稱：
  (一)上訴人為陳英源擔保向被上訴人借款新台幣（下同）一百萬元，在擔保期間陳英
    源發生財務跳票，被上訴人南三重分行承辦行員鄧錫章強迫上訴人連同五十萬元
    合併保證，才准換單保證，上訴人曾向當時之經理陳述此不合理之情形，且行員
    鄧錫章曾向陳英源表示因尚有民間二胎（指第二順位抵押）託他如此做。
  (二)上訴人與陳英源是鄰居關係，他向被上訴人借一百萬元，上訴人有作保，後來他
    跳票，鄧錫章說保證要由一百萬擴充到一百五十萬元，我有找經理申訴，說這不
    合理，但我是外行，鄧錫章說趕快來蓋章，不能再拖了，我遂將印章交給鄧錫章
    本人蓋，故對該五十萬元部分提起上訴。
三、證據：聲請訊問證人鄧錫章。
乙、被上訴人方面：
一、聲明：如主文所示。
二、陳述：除與原判決所載相同者，予以引用之外，補述略稱：
  (一)債務人陳英源先前貸款之一百萬元屆期，因支票退票，信用評等降低，貸款展期
    必須增加保證人，債務人陳英源遂於民國八十六年二月二十六日，邀同上訴人為
    分期攤還計劃書之連帶保證人，保證金額新台幣一百五十萬元整（包括之前保證
    之一百萬元貸款）。
  (二)上訴人現為承峰紡織股份有限公司之副總經理，其為完全之行為能力人，對保證
    行為應負完全責任，銀行無從脅迫或詐欺，絕非如上訴人所稱銀行要求上訴人擴
    充保證，強迫上訴人連同五十萬元合併保證才准換單保證。
  (三)上訴人所承認之一百萬元債務，其在授信約定書、借據及印鑑卡所用之印鑑，與
    其不承認之五十萬元債務為同一式，焉有同為債務印信，一者有效，一者無效之
    理？況上訴人在分期攤還計劃書中也有載明其保證金額為一百五十萬元整等語。
  (四)系爭借據之五十萬元係八十五年八月三十日所借，期間自八十五年八月三十日至
    八十六年二月二十八日止。於八十六年二月二十八日展期時，上訴人為保證人。
  (五)授信約定書及印鑑卡以為上訴人所承認，雙方既然約定以該印鑑之模式作為貸款
    之保證意思，則印鑑模式以外之任何形式，皆非探求。王吉「楨」與王吉「禎」
    就印鑑卡模式言，並無何差異。
  (六)依授信約定書第二條，上訴人如有其權限範圍或其他足以影響被上訴人權益變更
    情事發生時，應即以書面將變更情事通知被上訴人，並辦妥變更或註銷留存印鑑
    之手續，然自貸款撥放起至今，被上訴人未曾收到上訴人以任何書面，表示其無
    意續當保證人之意思表示。再者，同月日、同筆跡、同保證人只是金額不同之另
    一筆一百萬元貸款，上訴人已自認為有效保證，兩相比較，教被上訴人如何區別
    其間之差異？
三、證據：除援用第一審所提證據外，補提：退票記錄、分期攤還計劃書、印鑑卡各
    影本一件為證。
    理    由
一、被上訴人原法定代理人為蔡茂興，嗣變更為張伯欣，有財政部八十九年五月二十
    二日台財融第八九七三二六００號函及被上訴人八十九年十一月三日彰銀董字第
    六八二六號函影本附卷可稽，其依法聲明承受訴訟，應予准許。
二、本件被上訴人起訴主張原審共同被告陳英源於八十六年二月二十八日，邀許麗雪
    及上訴人為連帶保證人，分別向被上訴人借款一百萬元及五十萬元。約定如有遲
    延還款，渠等即喪失期限之利益，應即全部償還，除仍按約定利率計息外，逾期
    六個月以內並按約定利率百分之十，逾期六個月以上按利率百分之二十加付違約
    金，上訴人並與陳英源、許麗雪共同簽發面額一百萬元本票及出具五十萬元借據
    與被上訴人，詎渠等到期未依約履行，經被上訴人聲請拍賣抵押物後，尚有如原
    審起訴狀聲明所載債務未獲清償，為此，依消費借貸與連帶保證之法律關係，提
    起本件訴訟，請求陳英源、許麗雪及上訴人應連帶賠償被上訴人如原判決附表所
    示之金額。（原審為上訴人敗訴之判決，上訴人僅就原判決主文第三項部分，提
    起上訴，其餘未據聲明不服。）
    上訴人則以伊與陳英源是鄰居關係，只幫陳英源保證一百萬元之借款，另五十萬
    元的部分是被陷害的等語置辯。
三、查被上訴人主張之事實，業據提出借據、本票授信約定書、臺灣彰化地方法院八
    十七年度執壬字第一五四六號分配表等文件為證，惟上訴人雖以前開情詞置辯。
    惟查：依上訴人自認為其親自簽名之授信約定書第二條所載：「立約人因名稱、
    組織、章程內容、印鑑、代表人、代表人權限範圍或其他足以影響貴行（即被上
    訴人）權益變更情事發生時，應即以書面將變更情事通知貴行，並辦妥變更或註
    銷存留印鑑之手續於未為前項通知及變更或註銷存留印鑑手續前與貴行所為之交
    易，立約人均願負其責任，如因而造成貴行損害，並負賠償責任。」（見本院卷
    第二十六頁），則依上開約定，凡使用上訴人留存於被上訴人銀行之印鑑，以上
    訴人名義與被上訴人銀行所為之交易，上訴人均應負責。本件被上訴人提出之分
    期攤還計劃書保證人欄、與面額一百萬元本票發票人欄、及系爭五十萬元之借據
    之連帶保證人欄均有上訴人之印鑑章（見本院卷第二三至二五頁），上訴人固辯
    稱名字不是伊所簽，且名字也簽錯，伊是木字邊的楨，然上訴人於本院自承印章
    是真正的，是伊交給證人鄧錫章蓋的（見本院卷第四六頁），則其既已授權鄧錫
    章於系爭五十萬元之借據蓋章，依上開約定，上訴人自應負連帶保證人之責任。
    上訴人所辯五十萬元部分是被陷害的云云，自無可採。
四、從而，被上訴人本於消費借貸及連帶保證之法律關係，請求上訴人應與原審共同
    被告陳英源、許麗雪連帶給付五十萬元及如原判決附表編號三所示利息、違約金
    於法有據。原審為上訴人敗訴之判決，並無不合。上訴意旨指摘原判決不當，求
    予廢棄改判，為無理由，應予駁回。
五、據上論結，本件上訴為無理由，依民事訴訟法第四百四十九條第一項、第七十八
    條，判決如主文。
中      華      民      國    九十      年     一       月      二      日
                                民事第十五庭
                                    審判長法  官  蘇  永  宜
                                          法  官  李  錦  美
                                          法  官  陳  昆  煇
右正本係照原本作成。
不得上訴。
中      華      民      國    九十      年     一       月      四      日
                                          書記官  顧  正  榕


司法院資訊處製作；財團法人民間司法改革基金會備份。
